臺灣臺中地方法院刑事判決
111年度交簡上字第209號
上  訴  人  臺灣臺中地方檢察署檢察官
被      告  王敦立



上列上訴人因被告公共危險案件，不服本院111年度交簡字第247
號中華民國111年6月9日第一審刑事簡易判決（起訴案號：111年
度速偵字第1343號），提起上訴，本院管轄之第二審合議庭判決
如下：
    主    文
上訴駁回。
    犯罪事實及理由
一、本院審判之範圍之說明：本案係檢察官提起上訴，依檢察官
    上訴書及檢察官於本院蒞庭時所陳之上訴範圍，已表明係因
    原審判決未論以累犯及累犯加重其刑之量刑部分提起上訴，
    就本案犯罪事實及所適用法條均未爭執等語（見本院交簡上
    卷第13-25、90頁），足見檢察官之上訴意旨已明示僅就原
    判決所宣告之「刑」(即刑之加重事由)部分提起上訴，依前
    揭說明，本院僅須就原判決所宣告之「刑」有無違法不當進
    行審查。至於原判決關於犯罪事實之認定，則不在檢察官明
    示上訴範圍之列，即非本院之審理範圍。從而，本院自應以
    原判決所認定之犯罪事實為前提，據以衡量檢察官針對「刑
    」部分不服之上訴理由是否可採，合先敘明。
二、本案據以審查原判決量刑有無違法不當之原審所認定犯罪事
    實及其罪名：
  ㈠原判決認定之犯罪事實：王敦立自民國111年3月20日下午3時
    許起至同日下午3時20分許止，在其位於臺中市○○區○○路0段
    000○00號之住處內，飲用鹿茸酒後，隨即騎乘車牌號碼000-
    000號普通重型機車上路。嗣於同日下午3時44分前某時許，
    行經臺中市大甲區青年路與青三路交岔路口時，因駕駛不穩
    為警攔查，發現其酒味濃厚，遂於同日下午3時44分許，對
    其施以吐氣式酒精濃度測試，測得其吐氣所含酒精濃度值為
    每公升0.59毫克，始查悉上情。
  ㈡原判決認定之罪名：被告所犯為刑法第185條之3第1項第1款
    之駕駛動力交通工具而吐氣所含酒精濃度達每公升0.25毫克
    以上之罪。　　
三、檢察官上訴意旨略以：
  ㈠原審判決逕予適用系爭裁定意旨，其判決有下述違背法令之 
    情形，理由如下：
　⒈大法庭就提案之法律爭議作成之裁定，對於提案庭提交之案件
    有拘束力，提案庭必須依照大法庭裁定之法律見解作出該案終
    局判決，法院組織法第51條之10、行政法院組織法第15條之1
    0定有明文，此為「大法庭制度」運作之關鍵核心。再者，法
    院組織法第51條之10所稱「拘束力」，係指提案庭就提交案
    件，應以大法庭裁定所表示之法律見解為基礎，為本案終局裁
    判。但大法庭裁定內之旁論無拘束提案庭之拘束力，最高法院
    辦理大法庭案件應行注意事項第48點亦定有明文。依上揭規定
    可知，大法庭裁定性質屬於中間裁定，其拘束力僅針對「提
    案庭提交之案件」，不及於其他訴訟案件，此因大法庭為本
    案上訴三審程序的一部分，大法庭裁定係基於審判權之作用
    ，在案件當事人參與下，針對具體個案，在具體個案事實之連
    結下所表示之法律見解，也僅對於該案件以及當事人發生個案
    效力，而不具通案效力，此亦大法庭制度基於司法權作用所使然
    ，核與過往以判例選編、決議方式，由最高法院在具體個案
    之外以司法行政作用表示法律見解，且具有法規範般之通案拘
    束力，存有本質上之差異。既大法庭之裁定主文，都不生通案拘
    束力，遑論大法庭裁定內之旁論，得於所有個案中，拘束所有
    下級審法院，否則無異侵害審判之獨立性。至於基於大法庭裁
    定所做成之最高法院判決，是否因下級審法院或最高法院其
    他合議庭，基於「等則等之」之法理予以援用，而逐漸累積成
    判決先例之見解，則有待日後實務之發展，初不因該判決宣示
    之後，即生通案之拘束效力。是以，原審逕予援引系爭裁定
    之意旨，認定本件被告不予適用累犯之規定，恐有疑義。據此
    而論，原審本應就其審理個案為自行詳為審理判決並於判決理由說
    明其取捨之理由，不應率爾當然引用上開大法庭裁定理由而未備
    實質理由即為本案累犯成立與否之認定。
  ⒉再按刑事訴訟法第155條第1項規定：「證據之證明力，由法院
    本於確信自由判斷。但不得違背經驗法則及論理法則。」是以
    ，依上開法條意旨，除不具證據能力之證據外，法院對於檢察
    官所提之各項證據之證明力高低，自應於踐行相關證據調查程
    序後，依據經驗法則及論理法則，於個案中本於確信自由判斷
    、評價各項證據之證明力，並於判決理由中詳為說明該證據證
    明力高低之評價理由，而非以通篇規範，在未經個案審判前即
    一律否定其證據能力及證明力，否則顯與上開有關自由心證原
    則之刑事訴訟法條文意旨不符。然原審竟將系爭裁定奉為圭
    臬，逕予適用系爭裁定之意旨認本案檢察官並未具體指出累
    犯之證明方法，則原審作出之本案判決針對此部分有應於審
    判期日調查證據而未予調查、已受請求事項未予判決及判決
    不載理由之違法情形。
  ⒊綜上而言，原審於累犯此一法定刑外之獨立加重量刑規定，本應
    依法踐行證據調查之程序，並就是否成立累犯及是否應予加重
    等事實進行調查，而不論當事人是否爭執累犯成立與否，法院均
    應踐行調查、辯論等程序並於確認後，方能審酌之（亦即，檢
    察官舉證、法定證據方法及調查程序、證明力之評價、累犯事
    實之確立及應否加重之認定），然原審在本案中，僅於準備
    程序時詢問對刑度有何意見，卻完全未踐行累犯之調查、辯論
    等程序，逕予援引系爭裁定之意旨，而選擇忽略上開說明所要
    求之累犯應踐行之調查、辯論等程序，其程序顯有嚴重瑕疵實
    至為顯然，甚且恣意剝奪刑事訴訟法第163條所賦予聲請調
    查證據之權利。畢竟，認事採證、證據之取捨及證明力之判斷
    ，俱屬事實審法院之核心職權，法院審理案件之認事用法更應
    是「審判獨立」而不應是淪於「審判一體」的操作。遑論，系爭
    裁定作出後尚引發及衍生之如下爭議：⑴學界所抨擊有以「
    司法行政」干預審判獨立之疑慮，即直接涉入事實審法院審判
    核心，逕自對下級審指導前科表對累犯事實之認定難以證明
    ；⑵另獨創之量刑事實調查主義（即法院無須為補充性調查）
    ，如因法院未（或錯誤）認定累犯且將被告前科紀錄列為量刑審
    酌事項之一，即認檢察官不得以法院就被告前科紀錄關於累犯
    適用部分不當為由提起上訴，而對檢察官職權行使增加法律所
    無之限制（詳參最高法院110年度台上大字第5660號不同意見書）
    ；⑶在嚴格證明與自由證明之概念外，又於何謂「具體證明方
    法之內涵」中，提出所謂之「強化之自由證明」概念，似有
    混淆證據調查程序與證據評價兩不同層次之概念等問題。⑷於成
    立累犯法定要件下，就加重其刑部分，法院是否均應一律進行裁
    量？如非，則系爭程序如何進行？據上論斷，原審實不應執存有
    爭議之上開大法庭裁定內容，未踐行任何調查程序下，即遽
    認被告之全國刑案資料查註表等前科紀錄，非屬檢察官舉證之
    實質、具體提出，而不予以採納、審酌。
　㈡刑法第47條第1項仍屬現行有效之法規範，法官應依法適用。
    且本案被告符合刑法第47條第1項之累犯成立之法定要件及釋
    字第775號解釋揭示之實質上補充要件，茲敘述如下：
  ⒈按大法官解釋第775號解釋理由書(下稱上開解釋理由書)：「刑
    法於中華民國24年1月1日制定公布(自同年7月1日施行)時，其
    第47條規定：『受有期徒刑之執行完畢，或受無期徒刑或有期
    徒刑一部之執行而赦免後，5年以內再犯有期徒刑以上之罪者
    ，為累犯，加重本刑至2分之1。』立法理由係以：『受刑後復犯罪
    ，可證明通常刑之不足以懲治其特別惡性，而有加重其刑之必
    要』。嗣於94年2月2日修正公布，95年7月1日施行，成為系爭規
    定一，明定：『受徒刑之執行完畢，或一部之執行而赦免後，5
    年以內故意再犯有期徒刑以上之罪者，為累犯，加重本刑至2
    分之1。』除修正累犯要件之再犯限於故意犯者外，其餘仍維
    持構成累犯者加重本刑之法律效果。其修正理由略稱：『累犯之加
    重，係因犯罪行為人之刑罰反應力薄弱，需再延長其矯正期間
    ，以助其重返社會，並兼顧社會防衛之效果。』姑不論累犯要件
    應如何定義，立法者之所以在原違犯條款所規定之處罰外，
    再以系爭規定一加重本刑之處罰，理由在於行為人前因犯罪而
    經徒刑執行完畢或一部之執行而赦免後，理應產生警惕作用，
    返回社會後能因此自我控管，不再觸犯有期徒刑以上之罪。
    然而行為人卻故意再犯後罪，足見行為人有其特別惡性，且前罪
    之徒刑執行無成效，其對於刑罰之反應力顯然薄弱，故認有必
    要加重後罪本刑至2分之1處罰。依上開系爭規定一法律文義
    及立法理由觀之，立法者係認為行為人於前罪徒刑執行完畢或一
    部之執行而赦免後，5年內又故意違犯後罪，因累犯者之主觀惡
    性較重，故所違犯之後罪應加重本刑至2分之1。是系爭規定
    一所加重處罰者，係後罪行為，而非前罪行為，自不生是否違
    反憲法一行為不二罰原則之問題。」而認刑法第47條第1項尚不
    違憲，是其仍屬現行有效之法，則身為法律適用者之法官，自
    應毫無裁量餘地、有義務依現行法為裁判，此參最高法院林勤純
    法官系爭裁定不同意見書亦持相同見解。綜上而論，累犯之規定
    除係立法者之法律意志之展現外，亦不違反一罪二罰，且刑法
    第47條累犯之規定與同法第57條第5款之品行量刑因子，透過立
    法者之有意區隔，兩者雖會產生交集，然並不將之等同，故並
    不會產生雙重評價禁止之問題。是以，在刑法第47條第1項累
    犯規定未經立法者刪改前，法院仍應依法進行調查及辯論程序
    後，本諸職權認定之，否則均屬判決違背法令。
  ⒉承上大法官釋字第775號之解釋意旨，最高法院109年度台非字
    第139號判決更進一步闡明指出：再按依其犯罪情節「應量處
    最低法定刑」之個案，若依累犯之規定加重其最低本刑，致行
    為人被量處超過其所犯之罪之法定最低本刑，將使行為人所承
    受之刑罰超逾其所應負擔之罪責，而違背憲法比例及罪刑相
    當原則，法院即應進行裁量。相對地，若法院依該個案犯罪情
    節，認為並無應量處法定最低刑度之情形，且即使依累犯規定
    加重其法定最低本刑，亦不致使行為人所承受之刑罰超過其所
    應負擔之罪責者，則法院縱未作上述裁量，而逕依累犯之規定
    加重其最低本刑，即尚無違背上述解釋意旨(編按：上開解
    釋理由書)之問題（最高法院109年度台非字第139號判決可資參
    照）。析言之，有關累犯之問題應區分成以下層次論證，亦即
    ⑴是否符合刑法第47條第1項之法定要件，即①受徒刑之執行完
    畢或受徒刑之一部之執行而赦免後；②五年以內故意再犯有期
    徒刑以上之罪；⑵釋字第775號解釋揭示之補充要件：行為人
    有其特別惡性，且前罪之徒刑執行無成效，其對於刑罰之反應
    力顯然薄弱⑶有無加重最低本刑及不符合刑法第59條所定要件
    之情事等。
  ⒊循上而論，本案被告符合刑法第47條第1項之形式上法定要件
    及釋字第775號解釋揭示之實質上補充要件，分論如下：
　⑴首查，於本案中檢察官已於起訴書就被告成立累犯之事實詳為
    記載主張，並提出本署全國刑案資料查註表此一屬公務員職
    務上製作之紀錄文書證據加以證明，同時亦有卷附臺灣高等
    法院被告前案紀錄表附卷可參。而前案紀錄表，乃偵審及執行機
    關就受理個案之終結及處理情形，由各案件之承辦人員逐筆輸
    入後，分別儲存司法院、法務部資訊處資訊設備，於偵審機
    關於受理新案或其他必要情形，由權責人員依相關規定查詢
    ，再由院部之間平台提供並匯整彼此資料，完成後列印交承辦
    人員，核屬公務員職務上製作之紀錄文書無訛。從而，上開
    前科資料應屬刑事訴訟法第159條之4第1款所稱「除顯有不可
    信之情況外，公務員職務上製作之紀錄文書、證明文書。」
    之情形，而具有證據能力，此亦為向來實務所採認。另依據「
    臺灣高等法院全國前案系統查詢作業規範」第5條定：「各
    法院於收受一般刑事案件或少年保護、刑事案件，完成分案
    後，前案查詢人員應主動查詢被告或少年之前案資料，並列印
    附卷，供法官審理案件參考。」從而，自證據能力角度觀之，長
    久以來法院實務所廣泛採用以認定被告是否成立累犯之「臺灣
    高等法院被告前案紀錄表」，同應屬刑事訴訟法第159條之4
    第1款所稱「除顯有不可信之情況外，公務員職務上製作之紀
    錄文書、證明文書。」之情形，而具有證據能力，此亦為最高
    法院實務長期運作所肯認，並具體揭示：按刑事訴訟法第15
    9條之4規定公務員職務上製作之紀錄文書、證明文書有證據
    能力，依照本條立法理由，賦予「公務員職務上製作之紀錄文書
    、證明文書」證據能力之理由，係因「該等文書係公務員依其
    職權所為，與其責任、信譽攸關，若有錯誤、虛偽，公務員
    可能因此負擔刑事及行政責任，從而其正確性高，且該等文
    書經常處於可受公開檢查（Public Inspection）之狀態，設
    有錯誤，甚易發現而予及時糾正，是以，除顯有不可信之情況
    外，其真實之保障極高」。而依照實務見解，符合此一情形
    之文書，需具備「該文書之製作，係於例行性的公務或業務過
    程中，基於觀察或發現而當場或即時記載之特徵」（最高法
    院94年度台上字第1361號、100年度台上字第3117號等判決參照）
    。據上而論，本案中檢察官明顯已指出具體證明方法，並提
    出前科紀錄表文書證據資料以為舉證，法院自應開啟法定調查
    證據程序方屬適法。況承上前述，前科表歷來實務之運用顯屬
    易行，且無違法，一方面可合理分配司法資源的利用，且可減輕
    法院審理案件之負擔，以達訴訟經濟之要求；另一方面亦可
    使訴訟儘速終結，讓被告免於訟累。
  ⑵況參諸原審於判決犯罪事實及理由部分：「二、爰審酌被告…前
    於106年間即曾因酒後駕駛之公共危險案件，經臺灣苗栗地
    方法院以106年度苗交簡字第1500號判決判處有期徒刑3月確
    定，於107年10月18日易服社會勞動執行完畢，嗣於110年間
    又因酒後駕駛之公共危險案件，經本院以110年度沙交簡字
    第852號判決判處有期徒刑4月，併科罰金新臺幣1萬元確定
    ，有臺灣高等法院被告前案紀錄表在卷可參」可知，原審亦
    已然肯認單自前科表此文書證據資料即足認定被告形式上確
    已符合刑法第47條第1項累犯之法定要件而屬累犯無訛。依此
    而論，本案被告符合累犯之法定要件已屬不爭執之事實，應更進
    一步審酌者，僅在於對於被告予以加重本刑至二分之一的量
    刑是否會有釋字775號解釋所揭示的罪刑不相當之情形，易言
    之，即被告既屬累犯而無疑義，則進一步須綜合判斷法定刑
    「是否加重」及「應如何加重」之問題，方符合罪刑相當，
    從而獲致個案正義。
  ⑶再就釋字第775號解釋理由書所揭示之補充要件，即須具體審
    酌行為人有其特別惡性且前罪之徒刑執行無成效，其對於刑罰
    之反應力薄弱，以避免發生罪刑不相當之情事而論。查被告於
    前案執行完畢後，未生警惕，一再犯酒後駕車之行為仍不悔改，
    竟再犯本案相同罪質之公共危險案件，足見前罪之徒刑執行成
    效不彰，其對刑罰之反應力顯然薄弱，且有特別之惡性，衡量本
    案犯罪情節及被告所侵害之法益，予以加重其刑並無罪刑不相
    當之情事，可認被告應符合釋字第775號解釋揭示之實質上
    補充要件。且被告所犯本次公共危險罪，亦無上開解釋理由
    書中所列舉「最低法定本刑6月有期徒刑，累犯加重結果，最
    低本刑為7月有期徒刑」此一可能致不得易科罰金或易服社會勞動
    之過苛侵害情形；再者，論處被告成立累犯亦無雙重評價其犯行
    之疑慮，更無違反一事不二罰之問題（詳下述）。是於本案中
    ，法院於量刑上，並無裁量餘地，而有義務地依刑法第47條第
    1項規定加重其刑，否則即有違背法令之違誤。
　㈢原審於準備程序中，縱然因被告自白犯罪而改以簡易判決處刑
    ，然因起訴書既已有主張本件構成累犯，則原審仍應踐行累
    犯之調查、辯論程序，否則實有造成訴訟上之突襲，侵害檢
    察官之訴訟權，而有應於審判期日調查之證據而未予調查、
    判決不備理由之違誤，茲敘述理由如下：
  ⒈系爭裁定主文謂：「被告構成累犯之事實及應加重其刑之事項
    ，均應由檢察官主張並具體指出證明之方法後，經法院踐行
    調查、辯論程序，方得作為論以累犯及是否加重其刑之裁判基
    礎。」因此，累犯是否成立，應由檢察官主張並具體指出證明
    之方法(即法定證據方法之要求)，並經法院踐行調查、辯論程
    序(即法定調查證據程序之要求)，如此方符合嚴格證明法則
    之要求。就本案而言，法定證據方法之要求，本案檢察官已
    提出被告之全國刑案資料查註表乙份，而全國刑案資料查註表
    性質上為文書證據，因此本案檢察官就被告構成累犯之事實
    及應加重其刑之事項，已明確加以主張並具體指出證明之方
    法，已符合法定證據方法之要求；又文書證據所應踐行之法
    定調查證據程序，見於刑事訴訟法第165條、第165條之1，即
    法院應宣讀或告以要旨。經查，本件被告於偵查時已自白：
    伊有公共危險前科，106年、110年各1次，這次是第3次等語
    (見偵卷第60頁)，足見被告於偵查時，已自陳有前科犯行，
    是本件形式上已構成累犯，應屬無疑。再原審於準備程序訊
    問被告有關起訴書之犯罪事實是否認罪，因起訴書之犯罪事
    實欄既有詳細記載被告構成累犯之前案情形，則被告於準備
    程序中所為之自白，實則亦包含承認其累犯之前科，從而原
    審改以簡易判決處刑，應就構成累犯及加重其刑部分一併判
    決，始為合法。縱原審認為被告自白之內函及範圍，尚非明
    確，則仍有待調查程序開啟予以究明，而非逕認毋庸踐行後
    續本應踐行之累犯調查、辯論程序。原審至少應使被告、檢
    察官於程序中對於累犯之加重事由事實有充分表示意見之機會
    ，並經被告肯認無誤後再行轉換為簡易程序方屬適法，然原審
    卻於存有上開程序及實體爭議時，仍逕自為程序之轉換，卻
    於判決理由內未見有何具體說明可毋庸踐行通常訴訟程序之必要
    ，此部分原審判決顯有判決不備理由之違法。況如可逕由法院
    如此操作恣意切換程序，則無異架空刑事訴訟法之相關規定，
    檢察官身為當事人之一方更無從表示任何意見，即遭輕率認定
    為未具體指出證明方法，如此豈不荒謬且嚴重侵害檢察官之訴
    訟權及調查證據聲請權？而此反在在凸顯法院係高度職權主
    義色彩，且係偏向被告一方利益的職權操作，違反公平法院之
    澄清義務，實有悖於平等原則、公平審判原則。
  ⒉承上而論，原審將本件逕改為簡易判決處刑程序前，從未踐行被
    告是否構成累犯之法定調查證據程序，即先行主觀認為檢察官
    未具體指出證明方法，並否定而摒棄特定證據之使用，在尚
    未調查前科表是否得作為證據前，直接跳躍到證明力之層次
    ，顯有違失。況本署檢察官提出之全國刑案資料查註記錄表已
    足以證明被告構成累犯，遑論原審於判決內之敘述亦早已認為
    被告構成刑法第47條第1項累犯之法定要件，均業已說明如前
    。縱使原審認為被告並無依累犯加重其刑予以延長矯正其惡性
    此一特別預防之必要，亦應踐行刑事訴訟法第288條第4項、
    第289條等規定之量刑調查程序，使當事人表示意見及辯論後，
    方能審酌被告是否有依累犯加重其刑予以延長矯正其惡性此一
    特別預防之必要，並於判決中具體說明據以量定刑責之理由。
    然原審僅籠統詢問「對刑度有何意見」，未予踐行累犯之調查
    程序，且並未讓當事人雙方針對構成累犯之法定要件及是否
    應予加重刑責等表示意見，即逕將責任完全歸屬於檢察官，率
    然不採本署檢察官所提出之被告全國刑案資料查註紀錄表等前
    科資料證據，亦未於原審判決中具體交代何以不採之理由，而
    有應於審判期日調查之證據而未予調查、已受請求事項未予
    判決及判決不備理由之違誤。
  ⒊綜上而論，原審所踐行之程序顯然具有重大瑕疵，其判決之 作
    成有上述所稱違背法令之情形。
　㈣原審將刑法第57條第5款所指「犯罪行為人之品行」取代「累犯
    之加重其刑適用」，其判決有違背法令情形，理由如下：
  ⒈再原審雖將被告前開前案紀錄，置於刑法第57條第5款「犯罪行
    為人之品行」之框架下審酌，然此舉應屬混淆刑法第47條第1
    項累犯與第57條量刑因子之意義：所謂「量刑」，係指法官就
    具體個案在應適用刑罰的法定範圍內，決定應具體適用的刑
    罰的質(種類)與量(刑度)。而刑法上，就法官如何在法定刑或
    應適用刑罰範圍內，具體量定宣告刑之標準，即規範在刑法
    第57條內，而此為法官依職權審酌之因素，與刑法第47條第
    1項需由檢察官負舉證責任之累犯加重事由顯然不同。且刑法
    第57條第5款之「犯罪行為人之品行」，未必僅指行為人過去之
    犯罪習性，亦包含行為人之生活品德，人格特徵等，反觀刑
    法第47條第1項之累犯成立，僅限於「故意犯罪」始有適用之
    餘地，二者不論係在舉證責任層面或係適用範圍層面，均有所
    不同，亦因此，兩者在量刑事實調查所踐行之程序亦有所差異(嚴
    格證明與自由證明之別)，詳言之，「累犯之加重其刑適用」
    應踐行嚴格證明法則之法定證據方法及法定調查證據程序，
    繼而由法院本於自身確信論斷是否應予加重其刑及如何加重
    ，蓋法院對於累犯之成立與刑責加重，已然關係到法定刑之變
    動，適用正確與否，屬法律適用有無違法之判斷；然「犯罪行
    為人之品行」，僅需踐行刑事訴訟法第289條第4項及使當事人
    陳述意見(刑事訴訟法第289條)即可，且係採自由證明法則，
    蓋宣告刑之量刑因子審酌，乃屬法院職權，檢察官或自訴人
    之求刑或主張，並無拘束法院之效力，是不宜一味地將累犯認
    定與應否加重刑責，置於刑法第57條內討論，否則無疑係混
    淆二者之規範意義與適用範圍。
  ⒉又原審判決認為，雖然本署檢察官並未具體指出累犯之證明方
    法，依系爭裁定意旨，可認被告並無依累犯加重其刑予以延
    長矯正其惡性此一特別預防之必要，然基於累犯資料本來即可以
    在刑法第57條第5款「犯罪行為人之品行」中予以負面評價，
    自仍得就被告上開構成累犯之前科、素行資料，列為刑法第57條
    第5款所定「犯罪行為人之品行」之審酌事項，顯已將「犯罪行
    為人之品行」逕自取代「累犯之加重其刑適用」，此舉顯已有
    僭越並侵害立法權(因「犯罪行為人之品行」與「累犯之加重其
    刑適用」概念並不相同，各有其立法目的，不可等同視之)之疑
    慮及混淆二者之規範意義與適用範圍，而有判決違法令之情
    形。遑論，原審判決參酌上開大法庭裁定理由而認前案紀錄表不
    得作為認定被告累犯之依據，惟同時卻引用臺灣高等法院被
    告前案紀錄表為認定被告有關刑法第57條第5款量刑時之審酌
    事項。然累犯之加重及量刑之輕重，客觀上均涉及被告將來具
    體刑度之高低；則何以同種類型之文書證據，既經原審不附理由
    而一律排除不得作為累犯之認定依據，何以又不附理由一律得作為
    量刑之認定依據，則其採證標準顯然不一且未具體說明其區別
    之實質理由。
  ㈤綜上所述，本件被告業經構成累犯，已如前述，原審判決未依
    法認定累犯，顯屬判決違法。況且，本件檢察官起訴書既已
    明確載明被告構成累犯之基礎事實並為主張，且提出被告刑
    案資料查註紀錄表為證，原審法院本應依法及依上開大法庭裁
    定為後續證據調查及辯論程序，再就該檢察官所提刑案資料查
    註紀錄表有無證據能力及其證明力之程度予以認定，並於判決理
    由中詳為說明其取捨之理由，惟原審判決就上開刑案查註紀錄
    表之證據能力之有無或證明力高低，僅參酌上開大法庭裁定理由
    意旨等空泛言語即率爾一律認檢察官未具體指出證明方法，又
    標準不一採用被告前科紀錄表為量刑依據，亦有違法情事，是
    本件認事用法均尚嫌未洽，請將原判決撤銷，更為適當合法
    之判決等語。
四、本院駁回上訴之理由：
  ㈠按法院於審酌被告是否適用累犯規定而加重其刑時，訴訟程
    序上應先由檢察官就前階段被告構成累犯之事實，以及後階
    段應加重其刑之事項，主張並具體指出證明方法後，法院才
    需進行調查與辯論程序，而作為是否加重其刑之裁判基礎。
    前階段構成累犯事實為檢察官之實質舉證責任，後階段加重
    量刑事項為檢察官之說明責任，均應由檢察官分別負主張及
    具體指出證明方法之責。倘檢察官未主張或具體指出證明方
    法時，可認檢察官並不認為被告構成累犯或有加重其刑予以
    延長矯正其惡性此一特別預防之必要，且為貫徹舉證責任之
    危險結果所當然，是法院不予調查，而未論以累犯或依累犯
    規定加重其刑，即難謂有應調查而不予調查之違法。檢察官
    若未主張或具體指出證明方法，法院因而未論以累犯或依累
    犯規定加重其刑，基於累犯資料本來即可以在刑法第57條第
    5款「犯罪行為人之品行」中予以負面評價，自仍得就被告
    可能構成累犯之前科、素行資料，列為刑法第57條第5款所
    定「犯罪行為人之品行」之審酌事項。於此情形，該可能構
    成累犯之前科、素行資料既已列為量刑審酌事由，對被告所
    應負擔之罪責予以充分評價，依重複評價禁止之精神，自無
    許檢察官事後循上訴程序，以該業經列為量刑審酌之事由應
    改論以累犯並加重其刑為由，指摘原判決未依累犯規定加重
    其刑違法或不當（最高法院110年度台上字第5660號判決意
    旨參照）。依前揭判決意旨，被告構成前科之事實，作為累
    犯處斷刑或宣告刑事由之裁量，只須滿足其一，對被告應負
    擔之罪責即已充分評價。是原審將構成被告為累犯之前科資
    料，於檢察官若未主張或具體指出證明方法，因而未論以累
    犯或依累犯規定加重其刑，改於科刑資料中以自由證明之方
    式調查而為量刑因子之一，即難認為違法。
  ㈡另按構成累犯之前科事實存在與否，雖與被告是否有罪無關
    ，但係作為刑之應否為類型性之加重事實，實質上屬於「準
    犯罪構成事實」，對被告而言，與有罪、無罪之問題有其相
    同之重要性，應由檢察官負主張及實質舉證責任，已如前述
    。衡諸現行刑事訴訟法，雖採行改良式當事人進行主義，但
    關於起訴方式，仍採取書面及卷證併送制度，而構成累犯之
    前科事實，類型上既屬於「準犯罪構成事實」，檢察官自得
    依刑事訴訟法第264條第2項、第3項之規定，於起訴書記載
    此部分事實及證據，並將證物一併送交法院。又證據以其是
    否由其他證據而生，可區分為原始證據及派生證據。被告前
    案紀錄表、刑案資料查註紀錄表係由司法、偵查機關相關人
    員依憑原始資料所輸入之前案紀錄，並非被告前案徒刑執行
    完畢之原始證據，而屬派生證據。鑑於直接審理原則為嚴格
    證明法則之核心，法庭活動藉之可追求實體真實與程序正義
    ，然若直接審理原則與證據保全或訴訟經濟相衝突時，基於
    派生證據之必要性、真實性以及被告之程序保障，倘當事人
    對於該派生證據之同一性或真實性發生爭執或有所懷疑時，
    即須提出原始證據或為其他適當之調查（例如勘驗、鑑定）
    ，以確保內容之同一、真實；惟當事人如已承認該派生證據
    屬實，或對之並無爭執，而法院復已對該派生證據依法踐行
    調查證據程序，即得採為判斷之依據（最高法院刑事判決11
    1年度台上字第3143號判決參照）。
  ㈢查被告前於106年間，曾因酒後駕車之公共危險案件，經臺灣
    苗栗地方法院以106年度苗交簡字第1500號判決判處有期徒
    刑3月確定，並於107年10月18日易服社會勞動執行完畢等情
    ，有臺灣高等法院被告前案紀錄表在卷可稽（見本院交簡上
    卷第35-36頁），其於執行完畢後5年內故意再犯本案有期徒
    刑以上罪，應為累犯。本件檢察官起訴書犯罪事實欄及證據
    並所犯法條欄復載明「王敦立前於民國106年間，因公共危
    險案件，經臺灣苗栗地方檢察署檢察官為緩起訴處分確定，
    又於106年間，因公共危險案件，前項緩起訴經撤銷，由法
    院判處有期徒刑3月確定，於107年10月18日易服社會勞動履
    行完成執行完畢...又其前受有期徒刑之執行完畢，有本署刑
    案資料查註紀（贅載1）錄表可參，5年內故意再犯本件有期徒刑
    以上之罪，為累犯」等語，並提出「刑案資料查註紀錄表」
    附於偵查卷為證，是檢察官已於起訴書記載被告構成累犯之
    前科事實及證據，並將證物一併送交法院，進而具體說明刑
    案資料查註紀錄表所載論罪科刑之施用毒品前案資料與本案
    累犯之待證事實有關，以及釋明其執畢日期，並非單純空泛
    提出被告之前案紀錄而已，足見檢察官就被告構成累犯之事
    實，已為主張且具體指出證明方法。惟檢察官於起訴書僅記
    載被告「為累犯，請依刑法第47條第1項之規定，酌予加重
    其刑」等語，檢察官於原審準備程序時，對於法官詢問「對
    刑度有何意見？」部分，更僅稱「請依法量刑」等語（見本
    院交易字卷第29頁），而未指出證明方法供原審法院調查、
    辯論，可認檢察官就被告構成累犯應加重其刑之事項，未善
    盡說明之責任，原審判決未依刑法第47條第1項規定加重其
    刑，難謂有何違法、不當之情事。再者，原審判決於「論罪
    科刑之理由」欄已敘明將被告之前科紀錄列入刑法第57條第
    5款犯罪行為人之品行之審酌事項，並將被告構成累犯之前
    科、素行列為量刑之審酌事由（見原審判決第1-2頁），足
    認已就被告行為之罪責予以充分評價，亦無許檢察官事後循
    上訴程序，以該業經列為量刑審酌之事由應改論以累犯並加
    重其刑為由，指摘原判決未依累犯規定加重其刑違法或不當
    。故原審判決誤認檢察官就被告構成累犯之事實未具體指出
    證明方法，雖有微瑕，惟屬無害於量刑結果之瑕疵，原判決
    應予維持。
  ㈣檢察官固於上訴後，本院進行科刑辯論時，已就後階段被告
    依累犯規定「加重其刑事項」主張並具體指出證明之方法（
    見本院交簡上卷第95頁）。惟揆諸最高法院前揭判決意旨，
    本案因原審檢察官就後階段被告依累犯規定「加重其刑事項
    」未具體指出證明方法，即未盡實質舉證、說明責任，原審
    因而未依累犯規定加重其刑，並無違法或不當，業如前敘，
    又原審判決於「論罪科刑之理由」欄已敘明將被告之「素行
    」列入刑法第57條第5款犯罪行為人之品行之審酌事項（見
    原審判決第5頁），對被告所應負擔之罪責已予以充分評價
    ，而原審判決綜合刑法第57條各款予以考量所為之量刑，亦
    未逾越法律所規定之範圍，亦無濫用權限之情形，更無違反
    比例、平等原則之情形，難遽謂原審判決之量刑有何違法或
    不當，原審於決定被告刑期長短時既就被告前科素行予以具
    體予以審酌，且適度反映於原判決之量刑上，並非全然固守
    法定最低本刑而未予加重，此一量刑結論幾與本案適用累犯
    規定予以加重其刑無異。是檢察官所為指摘之情形既無從動
    搖原審所諭知之量刑結論，其上訴為無理由，應予駁回。
據上論斷，應依刑事訴訟法第455條之1第1項、第3項、第368條
，判決如主文。　　
本案經檢察官廖育賢提起公訴，檢察官林忠義到庭執行職務。
中　　華　　民　　國　　111 　年　　12　　月　　21　　日
                  刑事第十二庭  審判長法  官  許月馨
                                      法  官  陳盈睿
                                      法  官  陳怡君
以上正本證明與原本無異。
不得上訴。
　　　　　　　　　　　　　　　　　　　書記官  蔡明純
中　　華　　民　　國　　111 　年　　12　　月　　21　　日